臺灣高等法院刑事判決
上　訴　人　臺灣板橋地方法院檢察署檢察官
被　　　告　甲○○
　　　　　　　　　　號
上列上訴人因公共危險等案件，不服臺灣板橋地方法院93年度交
訴字第55號，中華民國94年1月12 日第一審判決（起訴案號：臺
灣板橋地方法院檢察署93年度偵字第3521號），提起上訴，本院
判決如下：
    主  文
上訴駁回。
    事  實
一、甲○○於民國（下同）92年11月8日上午11 時許，騎乘李明
    烜之母親所有之車號NW7-721 號重型機車搭載李明烜，在臺
    北縣中和市○○路上往中山路方向行駛，原應注意車輛行進
    中，駕駛人應注意車前狀況，隨時採取必要安全措施，且應
    注意欲超越同一車道之前車時，應於前車左側保持半公尺以
    上之間隔超過，行至安全距離後，再顯示右方向燈駛入原行
    路線，而依當時情形，天候為晴，路面狀況乾燥、無缺陷，
    亦無障礙物，視距良好，並無不能注意之情事，竟疏未注意
    ，於行經同市○○路與員山路口時，適有乙○○騎乘車號QT
    9-010 號輕型機車，行駛在甲○○之機車前方，乙○○於行
    經中正路與員山路口，因見前方路口有車輛停住等待右轉，
    遂減速慢行，準備經過待轉車輛後繼續前行，甲○○竟疏未
    注意其前方乙○○之機車已減速之狀況，仍騎乘上開機車未
    保持安全間距，貿然快速自乙○○機車左側超越，致甲○○
    之右手撞及乙○○所騎乘機車之左把手部位，乙○○之機車
    因而失去平衡向左傾倒，機車左把手繼而碰撞甲○○機車後
    座之李明烜右大腿後，乙○○連同機車隨即倒地，並連人帶
    車向前滑行17公尺始停止，致使乙○○受有頭部外傷、上唇
    撕裂傷、疑似腎臟挫傷之傷害（甲○○所涉過失傷害部分，
    業經原審判刑確定）。詎甲○○於臺北縣中和市○○路與員
    山路口車禍現場，明知已肇事致人受傷，竟未停車處理並加
    以救護，仍持續騎乘機車逃離現場，嗣因現場路人記下甲○
    ○騎乘機車之車號後報警，員警始因而查知上情。
二、案經乙○○訴由臺北縣政府警察局中和分局移送臺灣板橋地
    方法院檢察署檢察官偵查起訴。
    理  由
一、訊據被告甲○○固坦承於上開時、地，騎乘車號NW7-721 號
    重型機車搭載李明烜，與告訴人乙○○所騎乘車號 QT9-010
    號輕型機車發生擦撞，且未停車處理救助告訴人，繼續騎乘
    機車離去之事實，惟矢口否認有何肇事逃逸之行為，辯稱：
    當時伊並不知道發生車禍，因為當時乙○○並沒有跌倒，也
    沒有人跟伊說有發生車禍等語。惟查：
（一）被告就其騎乘機車不慎擦撞告訴人乙○○機車，致乙○○
      跌倒受傷之事實已供認不諱，經核與證人即告訴人乙○○
      指訴之情節相符，而告訴人乙○○因此次車禍致受有頭部
      外傷、上唇撕裂傷、疑似腎臟挫傷之傷害等情，亦有診斷
      證明書一件、受傷照片三張在卷可稽（見93年度核退字第
      307號卷第26頁、93年度偵字第3521號卷第10、11頁）。
      又證人即被告騎乘機車所搭載之人李明烜於原審審理中亦
      證稱：告訴人之機車左把手先碰到被告甲○○的右手，然
      後再碰到我的大腿等語（見原審93年12月29日審判筆錄）
      。顯見告訴人騎乘機車駛至事故路口時減速，被告騎乘之
      機車係自告訴人機車左側超車，於超車時因被告之右手先
      擦撞告訴人機車左把手後，告訴人機車左把手受擦撞而有
      阻力，機車因而失去平衡並向左傾倒，左把手位置高度並
      因機車傾斜而降低，又因被告之機車於擦撞後繼續向前行
      進，故在被告機車後座之證人李明烜之大腿部位繼而撞及
      高度降低後之告訴人機車左把手。
（二）另參酌被告騎乘之機車與告訴人機車之受損情形，被告騎
      乘之機車均未有任何受損之情形，業據被告於警詢中供述
      明確（見93年度核退字第307號卷第5頁正面），並有機車
      照片二張在卷可稽（見93年度核退字第307號卷第33 頁）
      ，顯見被告之機車並未撞及告訴人機車，此與證人李明烜
      上開證稱：被告係右手撞及告訴人機車左把手一節相符。
      又依據車禍現場照片所示，告訴人之機車雖係向右傾倒在
      事故現場（見93年度核退字第307號卷第38 頁上方），惟
      告訴人機車倒地後之刮地痕長達十七公尺，有道路交通事
      故現場圖一件在卷可稽（見93年度核退字第307號卷第 20
      頁），是衡情該機車如係右側倒地，該機車右側自應有明
      顯擦地痕跡。然查，該機車右側卻僅在車身處有輕微W 型
      之擦痕（見93年度核退字第307號卷第36 頁上方），且右
      側後照鏡完整無損（見93年度核退字第307號卷第35 頁下
      方），反而係該機車左側車身有多處嚴重直線型擦痕、左
      側後照鏡向內偏轉、左側引擎有摩擦痕（見93年度核退字
      第307號卷第34頁上方、第35頁上方、下方、第36 頁下方
      、第37頁上方、下方），再參酌證人即到場處理員警曾元
      豪於原審審理中證稱：救護車到場救人時，可能翻動機車
      等語（見原審93年12月29日審判筆錄第22頁）。是依據上
      開機車受損位置、受損程度、受損之痕跡、道路交通事故
      現場圖所示之刮地痕及證人曾元豪證言，足認告訴人之機
      車於事故發生時，確係向左傾倒後滑行17公尺，該機車其
      後向右傾倒在事故現場及右側之擦痕，應係救護時翻動機
      車所致。又本件車禍事故經送請鑑定結果，認係被告駕車
      超越前車未保持安全間隔擦撞告訴人機車所致，有臺灣省
      臺北縣區車輛行車事故鑑定委員會93年7月6日北鑑字第93
      0663號函一件（見93年度偵字第3521號卷第20頁）在卷可
      稽。
（三）關於被告肇事致人受傷後逃逸之事實，業據告訴人指訴歷
      歷，被告雖辯稱當時伊並不知道發生車禍，因為當時乙○
      ○並沒有跌倒，也沒有人跟伊說有發生車禍等語。惟查：
      本件車禍事故發生時，被告已知悉有擦撞及告訴人機車倒
      地之事實，業據被告於偵查時自承擦撞後有一部機車騎過
      來跟伊說乙○○跌倒等語（見偵字第三五二一號偵查卷第
      五頁背面），於原審審理中亦自承：機車相互擦撞時的情
      形我知道。李明烜在通過路口五十公尺後有告訴我，後面
      機車滑倒了，我怕去處理的話，會受到牽累等語（見原審
      93年12月29日審判筆錄）。且查本件事故發生時，正值日
      間上午11時時刻，依當時天候為晴，並無昏暗情形，被告
      騎機車苟有擦撞他人機車倒地，原不難察覺，況告訴人被
      撞之後，連同機車隨即倒地，並連人帶車向前滑行17公尺
      始停止，有如上述，足見當時擦撞滑倒聲音不小，被告當
      無不知之理。又按刑法第一百八十五條之四之肇事逃逸罪
      ，以處罰肇事後逃逸之駕駛人為目的，俾促使駕駛人於肇
      事後能對被害人即時救護，以減少死傷，是該罪之成立只
      以行為人有駕駛動力交通工具肇事，致人死傷而逃逸之事
      實為已足，至行為人對肇事有否過失，則非所問（最高法
      院92年度台上字第6541號判決意旨參照）。被告既明知已
      車禍肇事，並致告訴人倒地受傷，揆諸上開說明，無論被
      告在事故當時主觀上認為對事故之發生有無過失，均應停
      車對告訴人施以救助，故被告辯稱其不知告訴人跌倒滑行
      受傷，因當時乙○○並沒有跌倒，也沒有人跟伊說有發生
      車禍云云，顯係卸責之詞，尚非足採。
（四）從而，本件事證明確，被告犯行洵堪認定，應依法論科。
二、核被告甲○○所為，係犯刑法第185條之4肇事致人受傷而逃
    逸罪。原審認被告所犯肇事致人受傷而逃逸罪部分，罪證明
    確，援引刑法第185條之4、第41條第1項前段、第2項，罰金
    罰鍰提高標準條例第1條前段、第2條之規定，並審酌被告素
    行、犯罪之過失程度、肇事後未救助被害人而駕車逃逸，惡
    性非輕、被害人之受傷程度、及事後仍未能與被害人達成和
    解等一切情狀，量處有期徒刑六月，並諭知易科罰金之折算
    標準，原審認事用法，均無不合，量刑亦屬妥適，檢察官就
    肇事致人受傷而逃逸罪部分提起上訴，認被告迄未與告訴人
    和解，原審量刑過輕云云，其上訴無理由，應予駁回。
三、據上論斷，應依刑事訴訟法第368條，判決如主文。
本案經檢察官劉靜婉到庭執行職務。
中　　華　　民　　國　　94　　年　　5 　　月　　5 　　日
　　　　　　　　　交通法庭審判長法　官  陳正雄
　　　　　　　　　　　　　　　  法　官  許宗和
　　　　　　　　　　　　　　　  法　官  許錦印
以上正本證明與原本無異。
如不服本判決，應於收受送達後十日內向本院提出上訴書狀，其
未敘述上訴之理由者並得於提起上訴後十日內向本院補提理由書
（均須按他造當事人之人數附繕本）。
                                書記官  楊妙恩
中　　華　　民　　國　　94　　年　　5 　　月　　11　　日
附錄本案論罪科刑法條全文：
中華民國刑法第一百八十五條之四：
駕駛動力交通工具肇事，致人死傷而逃逸者，處六月以上五年以
下有期徒刑。
